【裁判字號】    98,訴,325
【裁判日期】    980713
【裁判案由】    侵權行為損害賠償等
【裁判全文】
臺灣板橋地方法院民事判決               98年度訴字第325號
原      告  乙○○
被      告  甲○○
訴訟代理人  吳啟玄律師
上列當事人間因妨害名譽案件，原告提起附帶民事訴訟請求侵權
行為損害賠償等事件，經本院刑事庭裁定移送前來，本院於民國
98年6月29日言詞辯論終結，判決如下：
    主      文
被告應於中國時報、聯合報或自由時報中任擇一報，在副刊以八
分之一版面，對原告刊登如附表所示之道歉啟事，自本件判決確
定之翌日起連續三日。
原告其餘之訴駁回。
訴訟費用由被告負擔。
    事實及理由
甲、程序方面：
    按訴狀繕本送達後，原告不得將原訴變更或追加他訴，但有
    下列各款情形之一者，不在此限：(三)擴張或減縮應受判決事
    項之聲明者，民事訴訟法第255 條第1 項第3 款定有明文。
    查本件原告原起訴請求：一、被告應給付原告新臺幣（下同
    ）45萬元及自訴狀繕本送達之翌日起至清償日止，按年息百
    分之五計算之利息。二、被告應於其網路部落格刊登500 字
    以上的道歉文，並置於網誌首頁置頂文章第一篇，為期三個
    月，並保證日後不再發表或刊登與本文有關之言論」，嗣於
    民國98年3 月19日具狀及本院98年6 月29日言詞辯論時減縮
    更正訴之聲明為「被告應於中國時報、聯合報及自由時報三
    大報，在副刊各以八分之一版面，對原告刊登如附表所示之
    道歉啟事，自判決確定之翌日起連續三日」，為擴張及減縮
    應受判決事項聲明，揆諸首開規定，自應准許，合先敘明。
乙、實體方面：
  一、原告主張：被告甲○○因懷疑其配偶與告有染，竟意圖散
      佈於眾，於97年7 月9 日4 時55分許，在其臺北縣中和市
      ○○路16號15樓5 之1 住處，以電腦連結網際網路無名小
      站部落格「時尚傻小妞’s Blog」，張貼「不愛我，請放
      了我」文章，供不特定人瀏覽（網址：http://www.wretc
      h.cc/blog/zmalqp0208），而指摘「你說我跟乙○○有什
      麼不同  都是騙子  都會跟別人上床」等足以毀損他人名
      譽之事，使不特定人得於各自選定之時間或地點以網路連
      線方式知悉，足以毀損乙○○之名譽，業經本院刑事庭以
      97年度簡字第8031號判決被告甲○○散布文字，指摘足以
      毀損他人名譽之事，處拘役貳拾日在案。原告自96年5 月
      起進入南山人壽保險股份有限公司擔任保險業務員，因工
      作表現優異且平日絕對高度要求自己維持高風亮節之人格
      形象，以給予客戶及公司絕對之專業與信賴感，目前已有
      600 餘被保險人為原告之長期客戶。原告更因具備良好專
      業形象而獲公司頒發高峰競賽達成獎狀，更獲公司肯定。
      詎料，自被告於其個人無名小站部落格發表足以詆毀原告
      名譽事件後原告業績急遽下滑，公司及客戶紛紛來電詢問
      原告事件始末，使原告於日常生活及工作表現上備感困擾
      ，情緒大受打擊，無法專心工作，該誹謗事件更致原告因
      而喪失原有之潛在客戶群。原告身為知名保險公司之專業
      保險業務員，實應具備良好之客戶形象，又身為一名從事
      金融保險業務員維持其於工作及日常生活之名譽實為首當
      要務，被告意圖誹謗詆毀原告，致原告名譽受損業績下滑
      損失重大，被告不法侵害原告之名譽，爰依民法第195 條
      第1 項後段之規定請求回復名譽之適當處分，並聲明：被
      告應於中國時報、聯合報及自由時報三大報，在副刊各以
      八分之一版面，對原告刊登如附表所示之道歉啟事，自判
      決確定之翌日起連續三日。
  二、被告則以下列陳詞置辯：
    (一)被告於其無名小站部落格上張貼「不愛我，請放了我」文
      章，內容雖含有原告之姓名等文字，惟查：原告係被告配
      偶潘家良之前女友，被告配偶潘家良與被告吵架後，失控
      破口大罵被告「你（指被告甲○○）跟乙○○有什麼不同
      ，都是騙子，都會跟別人上床」云云，被告因認自己與原
      告並非被告配偶所稱之「都是騙子，都會跟別人上床」之
      流，故接著回應潘家良「我壓根沒想過這麼難聽的話，會
      從你嘴巴說出來」（被告意指：被告之配偶潘家良，不該
      把被告與原告認為是騙子及會跟別人上床的人）。被告亦
      於97年8 月20日檢察官偵訊時陳稱係因一時情緒失控，才
      會寫下跟原告有關之文字，完全沒有惡意要中傷原告之意
      思等語，足見被告該文不但沒有誹謗原告之意思，而且更
      係向被告配偶潘家良表示，被告與原告均非伊所稱之騙子
      及會跟別人上床之人。
    (二)原告所提伊於南山人壽保險公司之客戶資料報表，並無公
      司章戳，原告應對其形式上之真正負舉證之責。且該名冊
      中經電話詢問結果，部分客戶表示根本不認識原告，亦有
      早已退保，還有部分客戶所留電話根是是錯誤，如以原告
      僅從事保險業務兩年計算，原告聲稱有六百餘客戶，平均
      每日均有客戶向伊購買保單，顯然違反經驗法則，合理懷
      疑原告係以伊母親之客戶名單，魚目混珠。南山人壽保險
      公司之母公司AIG 係受金融海嘯影響而發生財務困難而爆
      發危機，保戶係恐南山人壽倒閉而爆發解約潮，故原告業
      績下滑實與被告無關。且查原告並非公眾人物，該篇文章
      亦僅45人次瀏覽，顯未對原告造成重大損害，該網站之文
      章於異時異地瀏覽，均會增加人次，被告本人每天至少瀏
      覽一次，故該文章雖有45人次瀏覽，其中可能有八九成係
      被告本人瀏覽，應未對原告造成重大損害。並聲明求為判
      決駁回原告之訴。
  三、原告主張被告誹謗其名譽之不法侵權行為事實，請求援引
      本院97年度簡字第8031號刑事訴訟程序調查之證據資料，
      業經本院調閱刑事卷證資料參酌，被告雖抗辯並無誹謗原
      告之故意云云，惟查：原告既已自承於其無名小站部落格
      網頁上張貼「你說我跟乙○○有什麼不同，都是騙子，都
      會跟別人上床」等文字，本院認被告以電腦連結網際網路
      ，並在上開網頁張貼上述文字時，應知「騙子」及「會跟
      別人上床」等語，依一般社會通念，均屬貶抑人格之用語
      ，尤以原告尚未結婚，「會跟別人上床」等語更嚴重影響
      原告名譽；參以被告所有部落格網頁並未加密，任何人均
      得瀏覽乙節，亦據被告於偵查中供承明確（見偵查卷宗第
      26頁），是被告所為顯屬散布文字而指摘、傳述足以毀損
      他人名譽之事無疑。至於被告雖以前詞置辯，被告於上述
      文字後，又繼續張貼「我壓根沒想過這麼難聽的話，會從
      你嘴巴說出來」等語，足證被告亦認為「騙子」及「會跟
      別人上床」等語係屬難聽的話，足以毀損他人之名譽，卻
      仍在不特定多數人均得瀏覽之網頁上張貼傳述上述文字，
      其加重誹謗之意圖與犯意甚為明確；又被告是與其配偶發
      生爭執，其配偶亦非在網際網路上指摘被告，是以被告若
      欲與其配偶解釋、辯駁，自可私下溝通，實無必要在不特
      定多數人均得瀏覽之網路上澄清並公開傳述私密之家庭生
      活細節，況該內容涉及他人私德之事，且依被告所張貼「
      我壓根沒想過這麼難聽的話會從你嘴巴說出來」等語，被
      告僅係在指責其配偶為何對伊口出如此惡言云云，尚無被
      告所辯係向其配偶潘家良表示，被告與原告均非伊所稱之
      騙子及會跟別人上床之人之意思，亦足認被告所辯並無誹
      謗原告之故意云云，尚非可採。故原告主張被告侵權行為
      之事實，應堪採信。
  四、按「不法侵害他人之身體、健康、名譽、自由、信用、隱
      私、貞操，或不法侵害其他人格法益而情節重大者，被害
      人雖非財產上之損害，亦得請求賠償相當之金額。其名譽
      被侵害者，並得請求回復名譽之適當處分。」民法第195
      條第1 項定有明文。其回復名譽之處分，性質上屬於損害
      賠償之回復原狀，其回復之方法及範圍，自應斟酌損害之
      侵權方法、名譽受損之程度等因素，為適當之處分。原告
      主張伊係南山人壽保險公司之保險主任，並榮獲該公司97
      年度高峰會議競賽高峰會員獎狀，故請求被告應於本件判
      決確定之翌日起連續三日，在中國時報、聯合報、自由時
      報副刊各以八分之一版面，對原告刊登如附表所示之道歉
      啟事等語，被告則以原告非公眾人物毋庸登報道歉及原告
      業績下滑與被告無涉云云。本院認原告係南山人壽保險公
      司之保險業務主管，其工作性質側重個人人格表現及聲譽
      ，且依其提出公司頒發之獎狀，益徵其工作表現甚受公司
      肯定，被告於供不特定人瀏覽之部落格網頁上張貼傳述詆
      毀其名譽之文章，對原告情緒、日常生活及工作上自受相
      當大之影響，並斟酌該網頁已經他人瀏覽等一切情狀，認
      被告應於中國時報、聯合報或自由時報任擇一報，在副刊
      以八分之一版面，對原告刊登如附表所示之道歉啟事，自
      本件判決確定之翌日起連續三日之回復原狀方法，為必要
      且適當，亦不違反比例原則，原告該部分之請求為有理由
      ，應予准許；逾此部分之請求，洵非有據，應予駁回。
  五、訴訟費用負擔之依據：民事訴訟法第79條（惟依刑事訴訟
      法第504 條第2 項規定，經刑事庭移送前來部分免納裁判
      費，故兩造均無庸負擔附帶民事訴訟移送裁定移送部分之
      裁判費）。
中    華    民    國    98    年    7     月    13    日
                  民事第三庭    法  官  張紫能
以上正本係照原本作成
如對本判決上訴，須於判決送達後20日內向本院提出上訴狀
中    華    民    國    98    年    7     月    13    日
                            書記官  華海珍
附表：
┌───────────────────────────┐
│                   道歉啟事                           │                                    │
│  本人甲○○於民國97年7 月9 日，於網際網路無名小站部落│
│格「時尚傻小妞，S Blog」，「不愛我，請放了我」之文章供│
│不特定人瀏覽，嚴重損毀乙○○小姐名譽，經臺灣板橋地方法│
│院刑事庭判決妨害名譽確定。                            │
│  本人甲○○案發後對於造成乙○○小姐的困擾非常自責且深│
│感後悔，特此公開道歉，並保證本人日後絕不再做出任何妨害│
│乙○○小姐名譽之行為。                                │
│                                    道歉人：甲○○    │
└───────────────────────────┘


司法院資訊處製作；財團法人民間司法改革基金會備份。
